【裁判字號】    98,簡上,1200
【裁判日期】    990527
【裁判案由】    詐欺
【裁判全文】
臺灣高雄地方法院刑事判決            98年度簡上字第1200號
上  訴  人  臺灣高雄地方法院檢察署檢察官
被      告  甲○○
上列上訴人因被告詐欺案件，不服本院高雄簡易庭民國98年10月
15日98年度審簡字第5568號第一審判決（聲請簡易判決處刑案號
：（98年度偵字第24157 號、98年度偵緝字第1535號、第1536號
，移送併辦案號：98年度偵字第26058 、32070 、30630 號，基
隆地方法院檢察署98年度偵字第4976號），提起上訴，本院管轄
之第二審合議庭判決如下：
    主  文
原判決撤銷。
甲○○幫助犯詐欺取財罪，處有期徒刑肆月，如易科罰金，以新
台幣壹仟元折算壹日。
    事  實
一、甲○○可預見一般取得他人金融帳戶常與財產犯罪有密切關
    聯，亦知悉詐欺集團等不法份子經常利用他人存款帳戶、提
    款卡、密碼以匯款或轉帳方式詐取他人財物，並藉此逃避追
    查，詎僅因缺錢花用，竟未違反其本意，而基於幫助詐欺之
    不確定故意，於民國98年1 月下旬某日，在高雄市○○路上
    之全家便利商店前，將其申辦之第一商業銀行（下稱第一銀
    行）五甲分行帳號00000000000000號、合作金庫商業銀行（
    下稱合庫銀行）十全分行帳號0000000000000 號等2 個帳戶
    之存摺、金融卡（含密碼）等物，以每個帳戶新台幣（下同
    ）9000元之代價，販售予姓名年籍不詳、綽號「阿文」之成
    年男子（即出賣上開2 個帳戶共計得款1 萬8000元），供「
    阿文」及其所屬之詐欺集團成員使用。嗣詐欺集團成員即共
    同基於意圖為自己不法所有之犯意聯絡，於：（一）98年2
    月下旬，在露天拍賣網站上刊登拍賣『Can EOD 450D雙鏡組
    彩虹公司貨換新機出售』數位相機之假廣告，江柏昆在網站
    上見到該廣告，即以1 萬4200元之價格下標並得標而陷於錯
    誤，依詐欺集團成員之指示，於98年2 月28日22時許，以網
    路轉帳之方式匯款1 萬4200元至上開甲○○之第一銀行五甲
    分行帳戶內；（二）98年3 月1 日，在雅虎奇摩拍賣網站上
    刊登拍賣「SONY」牌筆記型電腦之假廣告，嗣謝秉耘在網站
    上見到該廣告後，亦信以為真，而依詐欺集團成員之指示，
    於同日15時12分許，以網路轉帳方式匯款2 萬元至上開甲○
    ○之合庫銀行十全分行帳戶內，作為支付購買筆記型電腦之
    價款；（三）98年3 月1 日，在雅虎奇摩拍賣網站刊登出售
    商品「近全新公司貨CANO N 40D鏡頭含18-200m m 鏡頭送8G
    記憶卡」之假廣告，嗣黃英哲於同日在網站上見該廣告，立
    即下標並得標而陷於錯誤，依詐欺集團之指示，於同日17時
    許，以網路轉帳方式匯款2 萬350 元至上開甲○○之合作金
    庫商業銀行十全分行帳戶內；（四）98年2 月下旬，在雅虎
    奇摩拍賣網站上刊登拍賣商品名稱為「【甜蜜戀人】多功能
    沙發床台灣知名品牌公司IDEN G正牌精品（三色）」之假拍
    賣訊息，陳靜瑤於同年月26日22時許，在網站上見該拍賣訊
    息而陷於錯誤，遂下標購買，並依詐欺集團成員之指示，於
    98年2 月28日13時24分許，匯款2000元至上開甲○○之第一
    銀行五甲分行帳戶內；（五）於98年3 月1 日，在露天拍賣
    網站上，刊登販售PSP 之訊息，致張哲豪、張育傑兄弟上網
    瀏覽後陷於錯誤，而透過MSN 即時通聯絡下標購買，並於98
    年3 月1 日16時18分許，由張哲豪、張育傑兄弟之阿姨蕭玉
    玲匯款9000元至甲○○上開合作金庫帳戶內；（六）於98年
    3 月1 日，在露天拍賣網站上刊登拍賣「NDSL黑紅主機+R4+
    2G記憶卡+ 遊戲片」之假廣告，李文琳在同日下午3時 許，
    在網站上見到該廣告，即以4100元之價格下標並得標而陷於
    錯誤，依詐欺集團成員之指示，於同日下午5 時24分許，匯
    款4100元至上開甲○○之合庫銀行帳戶內；（七）於98年2
    月間，在奇摩拍賣網站上刊登販售筆記型電腦之訊息，致廖
    偉誠陷於錯誤，於98年3 月1 日下單訂購後，利用自動櫃員
    機匯出8300元至甲○○之上開合作金庫帳戶。嗣江柏昆、謝
    秉耘、黃英哲、陳靜瑤、張哲豪、張育傑、李文琳、廖偉誠
    於匯款後，均未收到標購之商品，始知受騙，經報警處理而
    循線查悉上情。
二、案經江柏昆、謝秉耘、黃英哲訴由高雄市政府警察局三民第
    二分局、鼓山分局移送台灣高雄地方法院檢察署檢察官偵查
    起訴及移送併辦。
    理  由
壹、證據能力部分
    按被告以外之人於審判外之言詞或書面陳述，除法律有規定
    者外，不得作為證據；被告以外之人於審判外之陳述，雖不
    符刑事訴訟法第159 條之1 至第159 條之4 之規定，而經當
    事人於審判程序同意作為證據，法院審酌該言詞陳述或書面
    陳述作成時之情況，認為適當，亦得為證據，當事人、代理
    人或辯護人於法院調查證據時，知有第159 條第1 項不得為
    證據之情形，而未於言詞辯論終結前聲明異議者，視為有前
    項之同意，刑事訴訟法第159 條第1 項、第159 條之5 分別
    定有明文。本件證人即被害人江柏昆、謝秉耘、黃英哲、陳
    靜瑤、張哲豪、李文琳、廖偉誠於警詢中之陳述，雖屬被告
    以外之人於審判外之言詞或書面陳述，然當事人對於上開證
    據方法之證據能力均表示不爭執，本院審酌前開審判外之言
    詞或書面陳述於作成時之情況，並無違法不當或證明力明顯
    過低之瑕疵，應得作為證據。
貳、實體部分
一、上開犯罪事實業據證人即被害人江柏昆、謝秉耘、黃英哲、
    陳靜瑤、張哲豪、張育傑、李文琳、廖偉誠於警詢中證述明
    確，並有其等所提出之交易明細表在卷可查，並有被告上開
    帳戶之開戶資料在卷可查；罪證明確，被告犯行堪以認定，
    應依法論科。
二、按刑法上之幫助犯，係對於犯罪與正犯有共同之認識，而以
    幫助之意思，對於正犯資以助力，而未參與實施犯罪之行為
    者而言（最高法院75年度臺上字第1509號、84年度臺上字第
    5998號、88年度臺上字第1270號判決參照）；是以如未參與
    實施犯罪構成要件之行為，且係出於幫助之意思提供助力，
    即屬幫助犯，而非共同正犯。本件被告雖提供其所有之銀行
    帳戶之存摺、提款卡及密碼供詐騙集團成員作為詐欺取財匯
    款使用，惟被告單純提供帳戶供人使用之行為，並不等同於
    向被害人施以欺罔之詐術行為，且亦無證據證明被告有參與
    詐欺取財犯行之構成要件行為，被告上開所為，顯係對於詐
    欺集團成員遂行詐欺取財犯行資以助力，自應論以幫助犯。
    是核被告所為，係犯刑法第30條第1 項、第339 條第1 項之
    幫助詐欺取財罪。被告以一個提供帳戶之幫助詐欺行為，同
    時幫助詐欺集團詐騙被害人江柏昆、謝秉耘、黃英哲、陳靜
    瑤、張哲豪、張育傑、李文琳、廖偉誠等人，係一行為同時
    觸犯幫助詐欺取財罪，為想像競合犯，應依刑法第55條之規
    定，從一重論處。又被告既成立幫助犯，應依刑法第30條第
    2 項之規定，減輕其刑。另檢察官移送併辦部分（即被害人
    陳靜瑤、張哲豪、張育傑、李文琳、廖偉誠遭詐騙而匯款至
    被告上開帳戶部分）之犯行，雖未據聲請簡易判決處刑，惟
    與聲請簡易判決處刑部分既有前述想像競合犯之裁判上一罪
    關係，應為聲請效力所及，本院自得併予審理，附此敘明。
三、原審以被告犯罪事證明確，予以論罪科刑，固非無見。惟原
    審對於被告幫助詐欺集團詐騙被害人陳靜瑤、張哲豪、張育
    傑、李文琳、廖偉誠移送併辦部分之幫助詐欺取財犯行，未
    及併予審判，尚有未洽，上訴人以此為由提起上訴，尚屬有
    理由，自應由本院撤銷改判。審酌被告在知悉國內現今詐騙
    案件盛行之情形下，竟仍隨意提供金融帳戶、提款卡、密碼
    等物提供給他人作為犯罪工具使用，紊亂社會正常交易秩序
    ，並使不法之徒藉此能輕易獲取詐騙所得之金錢，導致檢警
    難以追緝，以及使被害人難以追回受詐騙之金額，所為殊無
    足取，且其交付予詐騙集團之帳戶資料2 份，被害人數非少
    ，惟被害金額尚非鉅大及其他等一切情狀，量處如主文所示
    之刑，並諭知易科罰金之折算標準。
四、本件被告經合法傳喚，無正當之理由不到庭者，爰不待其陳
    述，逕行判決。
據上論斷，應依刑事訴訟法第455 條之1 第1 項、第3 項、第36
9 條第1 項前段、第364 條、第371 條、第299 條第1 項前段，
刑法第339 條第1 項、第30條、第55條、第41條第1 項前段，刑
法施行法第1 條之1 ，判決如主文。
中    華    民    國    99    年    5     月    27    日
                  刑事第十一庭  審判長法  官  黃三友
                                      法  官  莊珮吟
                                      法  官  林俊寬
以上正本證明與原本無異。
不得上訴。
中    華    民    國    99    年    5     月    28    日
                                      書記官  林香如
中華民國刑法第339條
（普通詐欺罪）
意圖為自己或第三人不法之所有，以詐術使人將本人或第三人之
物交付者，處 5 年以下有期徒刑、拘役或科或併科 1 千元以下
罰金。
以前項方法得財產上不法之利益或使第三人得之者，亦同。
前二項之未遂犯罰之。

司法院資訊處製作；財團法人民間司法改革基金會備份。
